【裁判字號】    94,簡上,732
【裁判日期】    950810
【裁判案由】    賭博
【裁判全文】
臺灣高雄地方法院刑事判決             94年度簡上字第732號
上  訴  人  甲○○
選任辯護人  秦德進律師
            許惠珠律師
上  訴  人  丙○○
            丁○○
            己○○
上列上訴人因被告賭博案件，不服本院高雄簡易庭94年度簡字第
2627號中華民國94年7 月13日第一審簡易判決（聲請簡易判決處
刑案號：臺灣高雄地方法院檢察署94年度偵字第4831號），提起
上訴，本院管轄之第二審合議庭判決如下：
    主  文
原判決撤銷。
甲○○、丙○○、丁○○共同在公眾得出入之場所賭博財物，甲○○處罰金新臺幣參萬元，丙○○處罰金新臺幣壹萬元，丁○○
處罰金新臺幣伍仟元，如易服勞役，均以新臺幣壹仟元折算壹日
。扣案如附表一所示之物及積分卡壹佰陸拾柒張均沒收。
己○○共同在公眾得出入之場所賭博財物，處罰金新臺幣壹萬伍
仟元，如易服勞役，以新臺幣壹仟元折算壹日。扣案如附表一所
示之物及積分卡壹佰陸拾柒張均沒收。
    事  實
一、甲○○、丙○○、丁○○與己○○基於常業賭博之犯意聯絡
    ，由甲○○自民國93年5 月間某日起，於高雄市○○區○○
    路289 號1 樓開設「緯來遊藝場」，並在該店內之公眾得出
    入場所擺設如附表一所示之賭博性電子遊戲機具共68台（含
    IC板68塊），並分別自94年2 月初某日、同月13日起，各以
    月薪新臺幣（下同）2 萬元之代價，僱用丙○○、丁○○擔
    任店員，負責店內開洗分、兌換積分卡、與賭客約定兌換現
    金地點等工作，另自94年1 、2 月間某日起僱用己○○，並
    擔任在上開遊藝場附近路口負責交付賭金給賭客之工作，甲○○、丙○○、丁○○、己○○共同以上開機具與前往打玩
    之不特定顧客賭博財物，並均以之為常業。其賭博方式為賭
    客以開分押注之方式（1 元開1 分），與該機具對賭輸贏，
    若贏時分數增加，洗分後得以機具累積之分數，以1 比1 之
    比例兌換現金，若輸則分數減少，先前以現金開分所獲分數
    歸電子遊戲機具即甲○○所有，藉此射倖方式計算輸贏。嗣
    於94年2 月19日22時許，適有賭客乙○○（另經臺灣高雄地
    方法院檢察署檢察官為緩起訴處分）在上開處所打玩「金霹
    靂賓果」機台完畢，要求丁○○將剩餘5 百分洗分，並與丁○○約定在該遊藝場附近之建興路與正興路口「7- 11 」便
    利超商前兌換現金，嗣乙○○至上開地點，即由己○○將現
    金5 百元交給乙○○，旋為警當場查獲，並於乙○○身上扣
    得前開賭金5 百元，並由員警迅即返回「緯來遊藝場」實施
    臨檢，並扣得如附表一所示之賭博性電子遊戲機具68台（含
    IC板68塊）、積分卡167 張（其中包括1 千分積分卡79張、
    5 百分積分卡28張、1 百分積分卡60張）。
    理  由
壹、程序部分：
一、本件被告甲○○及辯護人爭執證人戊○○之職務報告無證據
    能力一節，因該職務報告係屬被告以外之人於審判外之書面
    陳述，且無刑事訴訟法第159條之2至第159條之5之傳聞法則
    例外之適用，故無證據能力；再證人乙○○於偵查中經具結
    所為之證述，既經檢察官依法命其為具結，而上訴人又未釋
    明有何顯不可信之情狀，故該部分依刑事訴訟法第159 條之
    1 第2 項之規定，具證據能力，以上並均經本院於審理庭評
    議後，當庭予以裁定（見本院卷第116 頁），合先敘明。
二、被告甲○○及辯護人否認證人乙○○於警詢所為陳述之證據
    能力，因證人乙○○於警詢之陳述，係屬審判外之陳述，亦
    與刑事訴訟法第159條之2、之3所規定之例外情形不符，亦
    無同法第159條之5所規定之例外情形，是依同法第159條第1
    項規定，證人乙○○於警詢中所為之陳述，應無證據能力。
三、被告甲○○及辯護人爭執執勤員警所為之搜索扣押係屬非法
    搜索扣押一節，經查：
  (一)刑事訴訟法為保障人民之身體自由，對人民身體、財產等物
    之搜索強制處分，固以要式即有搜索令狀為原則，然為發現
    、保全證據之急迫性，刑事訴訟法亦設有例外之情形，允許
    不需搜索票之即時、緊急性質搜索，因此，刑事訴訟法第13
    1 條第1 項第3 款規定，有明顯事實足信為有人在內犯罪而
    情形迫者，司法警察官、司法警察雖無搜索票，即得合法地
    對該住宅或其他處所，為無搜索票之「逕行搜索」。
  (二)又刑事訴訟法第131條第4項：「第1項、第2項之搜索執行後
    未陳報該管法院或經法院撤銷者，審判時法院得宣告所扣得
    之物，不得作為證據。」，其立法理由明文：「按刑事訴訟
    須兼顧程序公正及發現實體真實，對於違背法定程序搜索所
    得之證據，其證據能力是否受影響，在英美法系國家，雖有
    判例長期累積而形成證據排除法則（Exclusionary Rule of
    Evidence），可將違法取得之證據事先加以排除，然而基於
    治安之要求及現實之需要，亦有許多例外情形，且例外之適
    用有漸廣之趨勢。．．外國立法例係朝基本人權保障與社會
    安全保障兩個理念相調和之方向進行，期能保障個人基本人
    權，又能兼顧真實之發現。因此，對於逕行搜索後未陳報法
    院或被法院撤銷者，不應不分情節，一概強制排除其證據能
    力，應依比例原則及法益權衡原則加以權衡，以避免僅因程
    序上微小瑕疵，致使許多與事實相符之證據，無例外地被排
    除。而現行法第416 條第2 項即已採納上開精神，規定搜索
    經撤銷者，審判時法院得宣告所扣得之物，不得作為證據。
    換言之，由法官於個案審理中，斟酌：1.違背法定程序之情
    節。2.違背法定程序之主觀意圖。3.侵害犯罪嫌疑人或被告
    權益之種類及輕重。4.犯罪所生之危險或實害。5.禁止使用
    證據於預防將來違法取得證據之效果。6.偵審人員如依法定
    程序有無發現該證據之必然性及7.證據取得之違法對被告訴
    訟上防禦不利益之程度等各種情形權衡之。爰增訂第4 項之
    規定，使審判時法院，於斟酌人權與公共利益之均衡維護原
    則下，作為認定證據能力有無之標準，以兼顧理論與實際，
    而應需要。」
  (三)本件進行搜索之員警戊○○係於94年2 月19日21時許，因在
    緯來遊藝場發現該店有賭客乙○○玩賭博性電動玩具後，即
    向店內店員表示洗分，並與店員相約於店外欲兌換現金，遂
    親自追攝並逮捕適與被告己○○兌換現金之現行犯乙○○，
    而因員警係由乙○○向該遊藝場店員丁○○表示洗分，其後
    即在該店附近兌換現金，故因有此事實足認為有人在該緯來
    遊藝場內賭博犯罪，且情形急迫，遂旋即返回遊藝場，並依
    法實施臨檢及扣押，此業據證人戊○○於本院審理時證述在
    卷，並有卷附之高雄市政府警察局三民二分局臨場檢查記錄
    表所載檢查情形足稽。又搜索人之行為主觀意圖在求得迅速
    搜索，且與刑事訴訟法第131 條第1 項第3 款之逕行搜索之
    規定，亦相符合，尚難認其主觀上有何欲侵犯被告甲○○權
    利不法意圖，且警方係依現場情狀逕行搜索後，遂發現上開
    證據之存在，從基本人權保障與社會安全保障兩個理念相調
    和方向考量，並依比例原則及法益權衡原則斟酌此搜索程序
    所侵害被告甲○○權益之輕重、上開證物對被告甲○○訴訟
    上防禦不利益之程度及被告經營此種規模之賭博性電玩，將
    造成社會秩序及治安等危害之情形，因認該逕行搜索尚無不
    當；為避免僅因上開逕行搜索程序事後未依規定向法院陳報
    之非重大瑕疵，致使與事實相符之證據即本案搜索所查扣之
    物無例外地被排除，而使發現實體真實之目的不達，導致社
    會秩序保障發生嚴重疏漏，是依刑事訴訟法第131 條第4 項
    規定，本院認本案所扣得之證據仍得為證據，具證據能力。
貳、實體部分：
一、訊據被告甲○○固不否認於上開時、地開設「緯來遊藝場」
    ，並在該店內擺設電子遊戲機具，及以月薪2萬元之代價，
    僱用丙○○、丁○○擔任店員，負責店內開洗分、兌換積分
    卡等工作。被告丙○○、丁○○亦不否認渠等為上開遊藝場
    擔任店員，負責上開洗分、兌換寄分卡等工作，又被告甲○○、丙○○、丁○○對乙○○在案發時、地打玩「金霹靂賓
    果」機台完畢後，要求丁○○將剩餘500分洗分，其後在建
    興路與正興路口「7-11」便利超商前，由被告己○○將現金
    500元交給乙○○乙節亦不爭執，惟渠等均矢口否認有上開
    犯行，被告甲○○辯稱：店裡面有規定員工不可以換錢，店
    內並無兌現現金的行為，我在偵查庭時才看到被告己○○，
    那是己○○與乙○○現金交易之個人的行為云云；被告丙○○、丁○○辯稱：店內及渠等均無從事兌換金錢或賭博之行
    為云云。另被告己○○固不否認有交付金錢予乙○○之情事
    ，惟辯稱：係以450 元向乙○○買500 分以賺取差價，並非
    賭博行為云云。經查：
  (一)上揭犯罪事實，業據被告己○○於偵查中自承伊係受雇交付
    賭金等語（見偵卷第11頁），又證人乙○○於偵查中及本院
    審理時結證被告甲○○經營之「緯來遊藝場」確有與不特定
    之賭客為賭博行為，核與證人即員警戊○○於本院審理時所
    證述之情節及被告己○○於偵查中之供述均相符合，另被告
    甲○○於偵訊時自承自93年5 月起將「緯來遊藝場」盤下來
    經營，被告丁○○、丙○○則於警詢、偵訊時分別自承係自
    94 年2月初某日、同月13日起在上開遊藝場擔任店員，負責
    開洗分、兌換積分卡等工作，月薪均為2 萬元等語，此外，
    復有高雄市政府警察局三民第二分局臨場檢查記錄表、有照
    電玩代保管清冊、高雄市政府營利事業登記證、電子遊戲場
    營業級別證各1 份、現場照片10張附卷及如附表所示電子遊
    戲機具68台（含IC板68塊）、積分卡167 張、賭金5 百元扣
    案可稽。
  (二)被告甲○○、丙○○、丁○○、己○○雖以前揭情詞置辯，
    惟查：
  1.據被告丁○○供稱：他（指乙○○）比手勢五，未拿積分卡
    ，即要求寄卡等語（見警詢第28、29頁），是依被告丁○○
    供述觀之，當日證人乙○○於洗分後既無持積分卡即行離去
    ，自無可能有積分卡足以出售他人繼續使用，被告己○○亦
    無可能向未持有任何積分卡之乙○○購買。是被告己○○辯
    稱其係向乙○○購買積分卡，並賺取差價，顯難認屬實；況
    據證人乙○○於本院審理時證稱：以前有時候在旁邊打，要
    走了，就會將積分轉賣給其他客人，我開的時候一分是一塊
    錢，我要賣的話，也是一分賣一塊錢，為警查獲的當天拿5
    百元給我的人（指己○○）沒有跟我買過積分（見本院卷第
    124 、125 頁）。是依證人乙○○所述，足見其雖曾將積分
    售予他人，惟係以1 分1 元售出，他人無從賺取差價，且其
    亦未販售被告己○○積分，是被告己○○前開所辯，要難採
    信。
  2.又被告甲○○、丙○○、丁○○雖辯稱渠等與被告己○○並
    不相識云云。惟倘己○○並非緯來遊藝場之員工，係不相干
    之第三人，且被告甲○○既主張己○○遭警查獲兌換金錢係
    其個人之行為，與遊藝場無涉，則被告甲○○或遊藝場之員
    工理應極力撇清與己○○關係，以免罹於刑責，被告甲○○
    不此之圖，反無償代己○○上訴，並在尚未經原審判決下，
    即與被告己○○達成上訴之共識，其後在原審判決後，復以
    甲○○、丁○○、丙○○、己○○等4 人名義共同上訴，並
    由被告甲○○所經營之緯來遊藝場之員工代為處理己○○、
    丁○○、丙○○之相關聲明上訴之撰狀、刻印及送狀事宜，
    由被告甲○○支付代撰書狀費用，此業經被告甲○○等4 人
    供承在卷，並有聲明上訴狀1 紙附卷可稽，易言之，被告己○○所享之權利及處遇，核與被告甲○○所僱用之員工丁○○、丙○○並無二致，足見被告己○○顯非係與緯來遊藝場
    無關之第三人，而係與丁○○、丙○○般，同係緯來遊藝場
    所僱用之員工至明。
  3.復據證人乙○○證稱：94年2 月19日晚上10點左右，有去緯
    來遊藝場玩電動遊戲，當天是玩彈珠。以前去玩過好幾次，
    當天賭玩後還有5 百分積分，就跟小姐說，我要走了，幫我
    洗掉，我就到7-11那邊換錢，之前就換過好幾次。我知道這
    是賭博行為，這是不應該的，所以才逃跑。我於警詢及偵查
    中稱我直接叫店員丁○○將分數洗掉，丁○○將分數5 百分
    洗掉後，我與丁○○約在建興與正興路口7-11便利商店交錢
    給我，到7-11那裡，就有一位蔡先生（指己○○）拿錢給我
    ，那位蔡先生之前就有拿過一次給我，所以我認識他等情均
    實在等語（見本院卷第122 至126 頁）；此核與被告己○○
    於偵查時所稱：我有拿5 百元給乙○○，這樣的方式我已經
    做過好幾次了，我知道我的行為是在交付賭博的賭金，有一
    個姓名不詳的人會打電話給我叫我拿錢去給某人等語（見偵
    卷第11頁）大致相符。基此足見，賭客乙○○在該遊藝場打
    玩賭博電動玩具後並向店員表示洗分，即可在約定之超商處
    取得被告己○○所交付之賭金，且洗分之分數與賭金亦不謀
    而合，足見被告己○○確係在遊藝場內之人通知賭客乙○○
    已洗分，始依指示至約定地點交付賭金，該遊藝場確係在經
    營賭博性電玩無訛，而此亦與證人即員警戊○○證述在上開
    緯來遊藝場親見賭客乙○○打玩賭博性電玩，俟在向遊藝場
    店員要求洗分後，即在遊藝場附近由己○○交付賭金5 百元
    之過程均相符合（見本院卷第117 至119 頁）。從而，被告
    甲○○經營之上開遊藝場確有從事賭博之犯行，並由店員丙○○、丁○○擔任開分、洗分之工作，由己○○擔任交付賭
    金之工作至明。被告甲○○與丙○○、丁○○、己○○彼此
    確具有犯意之聯絡及行為之分擔，被告甲○○與丙○○、丁○○、己○○前開辯稱，既與證人乙○○、戊○○及被告己○○於偵訊時所述（偵卷第11頁）相左，且與卷證不符，要
    屬事後卸責之詞，不足採信。本件事證明確，自應依法論科
    。
三、論罪、科刑與適用法律：
  (一)按刑法上所謂常業犯，指反覆以同種類行為為目的之社會活
    動之職業性犯罪而言，至於犯罪所得之多寡，是否恃此犯罪
    為唯一之謀生職業，則非所問，縱令兼有其他職業，仍無礙
    於該常業犯罪之成立，最高法院85年台上字第510 號著有判
    例可資參照。本件被告甲○○係緯來遊藝場之負責人，擺設
    有如附表所示之賭博性電子遊戲機具68台，可認已有一定之
    經營規模，且被告甲○○亦自承上開電子遊戲機具每天營業
    額約2 千元等語（見94年3 月10日檢察官訊問筆錄），被告
    丙○○、丁○○則受僱於被告甲○○，並各得領取1 個月2
    萬元之薪資，負責上開機台開洗分、兌換積分卡及約定兌換
    現金地點等工作，另被告己○○則受僱負責兌換現金，並已
    多次兌換現金予賭客乙○○，揆諸前揭判例意旨，被告4 人
    既透過前開賭博性電子遊戲機具與不特定賭客反覆為賭博之
    犯行，又恃以為生，即屬以賭博為常業。
  (二)又按刑事法若干犯罪行為態樣，本質上原具有反覆、延續實
    行之特徵，立法時既予特別歸類，定為犯罪構成要件之行為
    要素，則行為人基於概括之犯意，在密切接近之一定時、地
    持續實行之複次行為，倘依社會通念，於客觀上認為符合一
    個反覆、延續性之行為觀念者，於刑法評價上，即應僅成立
    一罪。學理上所稱「集合犯」之職業性、營業性或收集性等
    具有重複特質之犯罪均屬之。而常業犯，即具有預為同一犯
    罪行為之意思傾向，反覆實施同類犯罪構成要件之職業性犯
    罪，為集合犯，屬包括一罪。茲被告甲○○等4 人，除本次
    為警查獲外，先前即透過前開賭博性電子遊戲機具與不特定
    賭客反覆為賭博之犯行，業據證人乙○○及戊○○證述在卷
    ，被告4 人猶未停止，仍繼續在同址經營賭博性之電動玩具
    ，始為警查獲本次犯行，是被告4 人之犯行，在性質具有反
    覆性，且係基於概括之犯意，在密切接近之一定時間及空間
    內反覆從事賭博性之電動玩具業，無非執行業務所當然，於
    行為概念上，應認為包括的一罪，無連續犯或併合論罪可言
    （最高法院95年度台上字第1079號判決意旨參照）。是被告
    甲○○、丙○○、丁○○、己○○於行為後，常業賭博罪固
    經刪除，惟被告甲○○4 人之行為，既係在密切接近之一定
    時間及空間內反覆從事賭博性之電動玩具業，於行為概念上
    ，應認係犯賭博之包括一罪。
  (三)再被告甲○○等4 人於行為後，如附表所示之相關法律均業
    經變更，並俱於95年7 月1 日施行，玆經整體比較結果，裁
    判時法較為有利於行為人，從而依刑法第2 條第1 項但書規
    定，自應適用裁判時法，亦即修正後刑法至明。核被告甲○○、丙○○、丁○○、己○○所為，均係犯修正後刑法第26
    6 條之賭博罪。又被告被告4 人就上揭犯行，有犯意聯絡及
    行為分擔，均為共同正犯。
  (四)原審為科刑之判決，固非無見，惟原審判決未及比較新舊法
    律，而依常業犯為判決，且認定被告己○○係屬累犯，並分
    別諭知易科罰金之折算標準，尚有未合。被告甲○○等4 人
    上訴意旨否認犯罪，指摘原判決不當，雖無可取，但原判決
    既有上述可議之處，即屬無可維持，應由本院撤銷改判。爰
    審酌被告被告甲○○不思正當經營電子遊戲場，卻任意擺設
    賭博性電玩，足以敗壞社會善良風氣，且甲○○、丙○○、
    丁○○、己○○等犯後飾詞否認犯行，惟念被告甲○○、丙○○、丁○○均無前科，有臺灣高等法院被告前案紀錄表3
    份在卷可憑，而被告甲○○為緯來遊藝場之負責人，就上揭
    犯行處於主導地位，被告丙○○、丁○○、己○○均係受僱
    於人，係處於協助地位，被告丙○○、丁○○、己○○任職
    期間各不相同，以及渠等犯罪目的、手段、期間長短及犯罪
    所得等一切情狀，分別量處如主文所示之刑，並均諭知易服
    勞役之折算標準。又扣案如附表一所示之物，係當場供賭博
    所用之器具，應依刑法第266 條第2 項規定宣告沒收。另扣
    案之積分卡167 張（其中包括1 千分積分卡79張、5 百分積
    分卡28張、1 百分積分卡60張）為「緯來遊藝場」營業所用
    之物，業據被告丙○○、丁○○、甲○○陳明在卷，屬被告
    甲○○所有，且供本件犯罪所用之物，依修正後刑法第38條
    第1 項第2 款規定，應予宣告沒收。至自證人乙○○身上扣
    得之500 元，因非當場而係離開賭博場所後所扣得，係屬其
    犯賭博罪所取得之財物，惟並非被告甲○○、丙○○、丁○○、己○○所有，爰不予宣告沒收，附此敘明。
據上論斷，應依刑事訴訟法第455 條之1 第3 項、第369 條第1
項前段、第364 條、第299 條第1 項前段，刑法第2 條第1 項但
書、修正後刑法第28條、第266 條第1 項、第42條第3 項、第26
6 條第2 項、第38條第1 項第2 款，判決如主文。
本案經檢察官庚○○到庭執行職務。
中    華    民    國    95    年    8    月    10     日
                  刑事第十庭  審判長  法  官  徐美麗
                                      法  官  高增泓
                                      法  官  楊淑珍
以上正本證明與原本無異。
本件不得上訴。
中    華    民    國    95    年    8    月    10     日
                                      書記官  林秀敏
附錄本案論罪科刑法條全文：
《刑法施行法第1之1條、刑法第266 條第1 項》
刑法第266條
在公共場所或公眾得出入之場所賭博財物者，處1 千元以下罰金
。但以供人暫時娛樂之物為賭者，不在此限。
當場賭博之器具與在賭檯或兌換籌碼處之財物，不問屬於犯人與
否，沒收之。
附表一：
┌──┬────────────┬───────────┐
│編號│電子遊戲機具名稱        │ 數量（台）           │
├──┼────────────┼───────────┤
│一  │水果盤（金明星）        │ 16                   │
├──┼────────────┼───────────┤
│二  │戰國風雲八人座          │ 8                    │
├──┼────────────┼───────────┤
│三  │賓果行星八人座          │ 8                    │
├──┼────────────┼───────────┤
│四  │迷十三                  │ 4                    │
├──┼────────────┼───────────┤
│五  │超八                    │ 13                   │
├──┼────────────┼───────────┤
│六  │梭哈五人座              │ 5                    │
├──┼────────────┼───────────┤
│七  │明星三缺一麻將          │ 2                    │
├──┼────────────┼───────────┤
│八  │大榔頭                  │ 2                    │
├──┼────────────┼───────────┤
│九  │金霹靂賓果              │ 2                    │
├──┼────────────┼───────────┤
│十  │水果精靈                │ 3                    │
├──┼────────────┼───────────┤
│十一│龍飛鳳舞                │ 1                    │
├──┼────────────┼───────────┤
│十二│彩金魔象                │ 1                    │
├──┼────────────┼───────────┤
│十三│金龍鳳                  │ 1                    │
├──┼────────────┼───────────┤
│十四│捷豹                    │ 1                    │
├──┼────────────┼───────────┤
│十五│劍龍                    │ 1                    │
├──┴────────────┴───────────┤
│合計共68台（每台均含ＩＣ板1塊，共68塊ＩＣ板）         │
└───────────────────────────┘
附表二
┌───────────────────────────────────────────────┐
│附表：                                                                                        │
├──────┬─────────────┬─────────────┬───────┬────┤
│相關變更條文│行為時法（下稱舊法）之內容│裁判時法（下稱新法）之內容│比  較  理  由│備    註│
├──────┬─────────────┬─────────────┬───────┬────┤
│【常業賭博之│以賭博為常業者，2 年以下有│刪除                      │新法之常業賭博│新法有利│
│變更】修正前│期徒刑，得併科1千元以下罰 │                          │罪業已刪除，惟│        │
│刑法第267 條│金                        │                          │所犯常業賭博罪│        │
│→現行刑法第│                          │                          │係包括一罪，應│        │
│266 條      │                          │                          │論以賭博一罪，│        │
│            │                          │                          │又新法之賭博罪│        │
│            │                          │                          │法定最高本刑係│        │
│            │                          │                          │屬罰金刑，較舊│        │
│            │                          │                          │法常業賭博之法│        │
│            │                          │                          │定刑為輕，已影│        │
│            │                          │                          │響行為人刑罰之│        │
│            │                          │                          │法律效果，自有│        │
│            │                          │                          │新舊法比較之必│        │
│            │                          │                          │要            │        │
├──────┼─────────────┼─────────────┼───────┼────┤
│【共同正犯之│二人以上共同實行犯罪之行為│二人以上共同實施犯罪之行為│舊法之「實施」│本案正犯│
│變更】修正前│者，皆為正犯。            │者，皆為正犯。            │涵蓋陰謀、預備│均有共同│
│刑法第28條→│                          │                          │、著手、實行概│參與實行│
│現行刑法第28│                          │                          │念在內，而新法│，新舊法│
│條          │                          │                          │剔除完全未參與│並無不同│
│            │                          │                          │犯罪相關行為之│。      │
│            │                          │                          │「實行」的「陰│        │
│            │                          │                          │謀共同正犯」及│        │
│            │                          │                          │「預備共同正犯│        │
│            │                          │                          │」。          │        │
│            │                          │                          │              │        │
├──────┼─────────────┼─────────────┼───────┼────┤
│【罰金刑貨幣│依法律應處罰金、罰鍰者，就│中華民國94年1 月7 日法修正│刑法之貨幣單位│經按現行│
│單位之變更】│其原定數額得提高為2 倍至10│施行後，刑法分則編所定罰金│由「元（指銀元│法規所定│
│罰金罰鍰提高│倍（刑法乃係定明10倍）。第│之貨幣單位為新臺幣。94年1 │）」變更為「新│貨幣單位│
│標準條例第1 │1 條所定得提高倍數之規定，│月7 日刑法修正時，刑法分則│臺幣」，且刑法│折算新臺│
│條前段、第5 │於本條例修正後制定之法律，│編未修正之條文定有罰金者，│分則之罰金數額│幣條例第│
│條→刑法施行│不適用之；本條例修正前公布│自94年1 月7 日刑法修正施行│，亦視該分則先│2 條之規│
│法第1 之1條 │之法律，於本條例修正後修正│後，就其所定數額提高為30倍│前曾修正與否，│定折算後│
│第1 項、第2 │其罰金罰鍰數額或法律經全部│。但72年6 月26日至94年1 月│而分別提高3 或│等值，是│
│項          │修正而其罰金罰鍰數額未予變│7 日新增或修正之條文，就其│30倍。        │以新法並│
│            │更者，亦同。              │所定數額提高為3 倍。      │              │未較有利│
│            │                          │                          │              │。      │
├──────┼─────────────┼─────────────┼───────┼────┤
│【罰金刑下限│罰金：（銀元）1 元以上。  │罰金：新臺幣1000元以上，以│罰金刑之下限，│舊法有利│
│之變更】    │                          │百元計算。                │由銀元10元（亦│。      │
│刑法第33條第│                          │                          │經提高）即新臺│        │
│5 款        │                          │                          │幣30元，提高為│        │
│            │                          │                          │新臺幣1000元  │        │
├──────┼─────────────┼─────────────┼───────┼────┤
│【易服勞役折│易服勞役以1 元以上3 元以下│易服勞役以新臺幣1000元、20│易服勞役折算標│新法有利│
│算標準變更】│，折算1 日。依刑法…第42條│00元或3000元折算1 日      │準，由銀元300 │        │
│修正前刑法第│第2 項易服勞役者，均就其原│                          │元即新臺幣900 │        │
│42條第2 項前│定數額提高為100 倍折算1 日│                          │元，提高為以新│        │
│段、修正前罰│；法律所定罰金數額未依本條│                          │臺幣1000、2000│        │
│金罰鍰提高標│例提高倍數，或其處罰法條無│                          │或3000元折算1 │        │
│準條例第2 條│罰金刑之規定者，亦同。    │                          │日。          │        │
│→現行刑法第│                          │                          │              │        │
│42條第3 項前│                          │                          │              │        │
│段          │                          │                          │              │        │
╠═══╤══╪═════════════╧═════════════╧═══════╪════╡
║整體比│舊法│論1 常業賭博罪，處2 年以下有期徒刑，得併科銀元1,000 元即新臺幣3 萬元以│新法之法│
║      │    │下、銀元10元即新臺幣30元以上罰金；共同正犯；累犯；易服勞役折算標準為銀│定刑度最│
║      │    │元300 元即新臺幣900 元折算1 日                                        │重者，仍│
║      ├──┼───────────────────────────────────┤屬罰金刑│
║較結果│新法│論普通賭博罪，處新臺幣3 萬元以下；新臺幣1,000 元以上罰金；共同正犯；非│，無累犯│
║      │    │累犯；易服勞役折算標準為新臺幣1000元、2000元或3000元折算1 日          │問題，且│
║      │    │                                                                      │易服勞役│
║      │    │                                                                      │之折算標│
║      │    │                                                                      │準較有利│
║      │    │                                                                      │，故整體│
║      │    │                                                                      │比較，以│
║      │    │                                                                      │新法較有│
║      │    │                                                                      │利      │
╚═══╧══╧═══════════════════════════════════╧════╛


司法院資訊處製作；財團法人民間司法改革基金會備份。
